臺灣宜蘭地方法院民事裁定
111年度羅救字第1號
聲  請  人  詹志文  


相  對  人  曾志佳  

上列當事人間請求損害賠償事件，聲請人聲請訴訟救助，本院裁
定如下：
    主  文
聲請駁回。
    理  由
一、按「當事人無資力支出訴訟費用者，法院應依聲請，以裁定
    准予訴訟救助。但顯無勝訴之望者，不在此限。」民事訴訟
    法第107 條第1 項定有明文。次按當事人無資力支出訴訟費
    用而聲請訴訟救助者，關於無資力支出訴訟費用之事由，應
    提出能即時調查之證據以釋明之，此觀民事訴訟法第109 條
    第2 項及第284 條之規定自明。且法院調查聲請人是否無資
    力支出訴訟費用，專就聲請人提出之證據為之，如聲請人並
    未提出證據，或依其提出之證據，未能信其無資力支出訴訟
    費用之主張為真實，即應將其聲請駁回（最高法院101年度
    台聲字第64號裁判意旨參照）。而所謂「無資力」，係指窘
    於生活，且缺乏經濟信用者而言。申言之，若非取給於自己
    或家族所必需之生活費不能支出訴訟費用，且無籌措款項以
    支出訴訟費用之信用技能，方能謂之為無資力支出訴訟費用
    （最高法院88年度台聲字第582號裁判意旨參照）。
二、本件聲請意旨略以：因聲請人無力負擔訴訟費用，有戶籍地
    里長所提之清寒證明及全國財產稅總歸戶財產查詢清單等可
    證，爰聲請准予訴訟救助等語。惟經查聲請人現戶籍固設於
    新北市○○區○○路00號，然該址係新北市土城戶政事務所，衡
    情聲請人係因法定之原因而遭遷移戶籍至戶政事務所，而非
    實際居住於該處，則聲請人雖提出該里里長之清寒證明，其
    憑信性甚低，無以證明聲請人是否確屬清寒，至聲請人所提
    全國財產稅總歸戶財產查詢清單，亦僅能證明聲請人無法定
    應經登記之財產，尚不足以釋明聲請人窘於生活且缺乏經濟
    信用能力，而無法籌措款項以支出訴訟費用。又自卷內法務
    部矯正署宜蘭監獄保管金分戶卡資料，亦可見聲請人於民國
    110年12月、111年1月間，共有新臺幣（下同）3,000元之匯
    票金額入帳，自法務部矯正署宜蘭監獄勞作金分戶卡資料，
    亦可見聲請人於110年12月、111年1月間，共有1,339元之勞
    作金入帳，憑此更可見聲請人並非無資力支出訴訟費用，揆
    諸前開說明，其聲請訴訟救助尚難認為有理，應予駁回。
三、爰裁定如主文。
中　　華　　民　　國　　111 　年　　3 　　月　　23　　日
                  臺灣宜蘭地方法院羅東簡易庭
                                  法　官　張文愷
以上正本係照原本作成。
如不服本裁定，應於送達後十日內，向本院提出抗告狀並表明抗
告理由，如於本裁定宣示後送達前提起抗告者，應於裁定送達後
十日內補提抗告理由書（須附繕本），並繳納抗告費新臺幣一千
元。
中　　華　　民　　國　　111 　年　　3 　　月　　23　　日
                                  書記官　林恬安